【裁判字號】    92,訴,1321
【裁判日期】    920715
【裁判案由】    搶奪等
【裁判全文】
臺灣臺中地方法院刑事判決                        九十二年度訴字第一三二一號
    公  訴  人  台灣台中地方法院檢察署檢察官
    被      告  辛○○
                丁○○
右列被告等因搶奪等案件，經檢察官提起公訴（九十二年度偵字第八八八二號）及移
    主  文
辛○○、梁王樹共同連續意圖為自己不法之所有，而搶奪他人之動產，辛○○處有期
徒刑壹年陸月，丁○○處有期徒刑壹年伍月。
    事  實
一、辛○○、丁○○二人基於共同意圖為自己不法所有之犯意聯絡及行為分擔，於九
    十二年二月十八日十一時三十分許，在台中市○○街八十九號（陽光盒子紅茶店
    ），見壬○○於店內消費，並將其所有皮包一只（內有新台幣一百元、皮夾一個
    、信用卡一張、身分證、駕照、行照、健保卡各一張及鑰匙等物），置於一旁的
    座椅上，認有機可趁，由丁○○騎乘機車在外接應，由辛○○進入店內，趁壬○○不備之際，搶奪其置在一旁的皮包一只，得手後，二人即迅速騎乘機車逃逸；
    其後，辛○○、丁○○二人因缺錢花用，復承前犯意，乃由辛○○提議再以前揭
    的方式行搶，惟為免騎用之機車遭人記下車號，二人先於九十二年四月二十七日
    二十一時許，共乘辛○○之母甲○○所有之車號ＫＡＮ—七五０號重機車，至台
    中市○村路○段二三巷內，分由丁○○把風，由辛○○下車以其母ＫＡＮ—七五
    ０號重機車之鑰匙一把為工具，動手竊取癸○○所有停放於巷內之車號ＰＸ二—
    一五二號重機車乙輛，得手後，辛○○、丁○○旋分別將ＰＸ二—一五二號、Ｋ
    ＡＮ—七五０號重機車駛至台中市○○○路某加油站旁之便利商店，待停妥ＫＡ
    Ｎ—七五０號重機車後，再由丁○○騎乘ＰＸ二—一五二號重機車後載辛○○，
    至臺中市區尋找行搶目標。同日二十二時二十分許，二人行經台中市○○路三三
    號（茗人紅茶店）時，見庚○○於店內消費，並將其所有皮包乙個（內有新台幣
    七千元、手機一支、駕照及健保卡各一張、）置於一旁座椅上，認有機可趁，由
    丁○○騎乘機車在外接應，由辛○○下車，趁詹碧不備之際，進入店內搶奪庚○○該只皮包，得手後，辛○○旋跳上由丁○○騎乘接應之ＰＸ二—一五二號重機
    車，往文心路方向逃竄，適有巡邏員警駕車行經茗人紅茶店，聽聞庚○○呼喊救
    命，隨即於陝西路上將辛○○、丁○○攔獲，並起出庚○○皮包一只、ＫＡＮ—
    七五０號機車鑰匙一把。
二、案經台中市警察局第二分局報請台灣台中地方法院檢察署檢察官偵查起訴及該署
    移送併辦審理。
    理  由
一、右揭事實，業據被告辛○○、丁○○於本院審理時坦承不諱，核與被害人壬○○
    、癸○○、庚○○於本院審理時指述被害情節相符，並有贓物認領保管單、車輛
    尋獲贓物認領保管單各一紙在卷可稽及鑰匙一把扣案可稽，被告二人自白核與事
    實相符，應堪採信，是以本件事證明確，被告二人犯行，均堪認定。
二、核被告辛○○、丁○○於前揭九十二年二月十八日之所為，均係犯刑法第三百二
    十五條第一項之搶奪罪；其等二人於前揭九十二年四月廿七日之所為，均係犯刑
    法第三百二十條第一項之竊盜罪及同法第三百二十五條第一項之搶奪罪。渠等就
    前揭犯行，均有犯意之聯絡及行為之分擔，為共同正犯。又被告二人供承其等係
    以竊得之機車作為搶奪之交通工具，是其等所犯之竊盜罪與前揭九十二年四月廿
    七日該次之搶奪罪間，有方法結果之牽連關係，為牽連犯，依刑法第五十五條之
    規定，應從一重之搶奪罪處斷。又被告二人前後二次搶奪財物行為，時間緊接，
    犯罪構成要件相同，顯係基於概括犯意為之，應論連續犯一罪，並加重其刑。又
    被告二人前揭於九十二年二月十八日所為之搶奪犯行，雖未據起訴，惟與起訴有
    罪部分之搶奪罪間有連續犯之關係，屬於裁判上一罪，則此部分自亦在本院審理
    之範圍，併此敘明。爰審酌被告二人之品行、本件犯罪之動機、目的、手段、所
    生之危害、犯罪後之態度及其等公然於營業場所行搶，目無法紀，並於前揭竊盜
    、搶奪中之分工等一切情狀，各量處如主文所示之刑。至於扣案之鑰匙雖係供本
    件犯罪所用之物，惟並非其等二人所有之物，另口罩二個，雖為被告二人所有之
    物，惟無從證明係供本件犯罪所用之物，且亦無從證明係預備供犯罪所用之物，
    爰均不為沒收之諭知，附此敘明。
三、移送併辦意旨另以：被告辛○○、丁○○另涉犯有（一）於九十二年二月十日二
    十時五十許，在台中市○○街○段二六二號阿水紅茶店，搶奪己○○之皮包一只
    ；（二）於九十二年二月十九日十九時許，在台中市○○路六十三號一品萱紅茶
    店，搶奪乙○○皮包一只；（三）於九十二年三月十八日十一時許，在台中市○○街與學士路口，搶奪戊○○皮包一只；（四）於九十二年三月二十一日十二時
    許，在台中市○○路三十三號茗人紅茶店，搶奪丙○○之皮包一只，均涉犯有刑
    法第三百二十五條第一項之搶奪罪嫌等語。訊據被告辛○○、丁○○均堅決否認
    前揭三（一）至（三）之搶奪犯行，另三（四）被告辛○○雖供承係其所為，惟
    辯稱：係乘被害人丙○○不知之際而為的竊取行為，被告丁○○則堅決否認有該
    次的犯行。經查：（一）被害人己○○於本院審理時指稱：伊當時衝出去時，他
    有（指辛○○）回頭看我，他回頭時，全罩式的安全帽並沒有脫下來，所以伊沒
    有辦法百分之百確認是辛○○，但是很像等語，是自被害人己○○前揭指述以觀
    ，其並無法完全確認確係被告辛○○下手行搶的，而另外接應之人，被害人己○○並未看到，更無法確認，則本件是否確係被告二人所為，自非無疑？再參以根
    據被害人己○○指述：行搶之人當時戴全罩式安全帽等語，可見應只有眼睛及眉
    毛等中間地帶，可清楚的看出，其他的地方，則應只是模糊印象而已，再試想當
    時行搶之人只有於回頭之際，被被害人看到，顯見時間極為短暫，且被害人對突
    如其來之歹徒，在遇搶驚慌失措之際，是否可以明確地看清楚歹徒之面貌，並詳
    記其特徵，尚非無疑，又依一般經驗法則判斷，人的記憶會隨時間而逐漸模糊，
    本件被害人於搶案發生之二、三月後始指認被告，其正確性亦非無疑，而以一般
    人縱使先前與一位未曾謀面之陌生人見面，於二、三個月後再次見面，其能否指
    出其人尚屬未定，更何況對一位只有見過眼睛及眉毛且在短時間之內之人，況被
    害人已指稱其無法百分之百確認，本件難遽為被告二人有罪之認定。（二）被害
    人乙○○於本院審理時指稱：伊不是很確定，到底是不是辛○○、丁○○，伊追
    出去時，有二個人，身材不像丁○○，比較像辛○○，伊當時顧著伊的包包，所
    以沒看到他的臉，他不到一個鐘頭就持信用卡去預借現金，可以調取相片出來等
    語，本院依據其指述向中國國際商業銀行南台中分行函調九十二年二月十九日下
    午七時五十三分之錄影帶乙卷，勘驗結果為：該人戴口罩，口罩是黑白交錯，嘴
    巴處是白色的，安全帽是暗紅色，無法識別係何人，又將該口罩與扣案之口罩比
    對亦不相符等情，有該分行九十二年六月十九日（九二）南宗字第一六八號函及
    本院勘驗筆錄在卷可按，再參以同前三（一）前之說明，此部分亦無法證明確係
    被告二人所為。（三）被害人戊○○於本院審理時指稱：伊沒有辦法確認是何人
    行搶的，伊當時看到行搶之人為短頭髮之人等語，再參以同前三（一）之說明，
    此部分自亦無法證明確係被告二人所為。（四）被害人丙○○於本院審理時指稱
    ：於九十二年三月二十一日十二點二十分左右，在台中市○○路三三號茗人紅茶
    店我跟我兒子坐在那裡喝茶，等我注意的時候，發現我的皮包不見了。我兒子只
    有三歲多，我皮包放在我的左手邊，歹徒趁我不注意時拿走的，當時我也不知道
    ，等我注意時，我的包包不見了。我中途有離開一分鐘左右，如何被拿走的我都
    不知道。可是我兒子說有一個叔叔把我皮包拿走。我是等我注意時才發現皮包不
    見了。被告辛○○亦供承：如被害人所說的，她兒子有看到，他當時在餵她兒子
    吃飯，當時被害人他人有在場，他沒有看到我，我就偷走了等語。顯見此部分被
    告辛○○係乘被害人不知之際而竊取其皮包，而非乘其不備而搶奪，此部分被告
    辛○○應屬涉犯竊盜犯行，至於被告丁○○部分則無從證明本件係其所為，且被
    告辛○○已供承本件係其一人所為，是無從證明其等二人涉犯有搶奪罪嫌。又被
    告辛○○雖於九十二年四月廿七日犯有竊盜罪，已如前述，惟該件竊盜罪，被告
    辛○○竊取該輛機車，意在供其搶奪之用，與本件之竊盜行為，方式並不相同，
    按連續犯所稱之基於一個概括犯意，係指各該犯罪行為在客觀上雖有次數可分，
    然在犯人主觀上，則始終基於原先一個單一概括犯罪之意思決定，而分次連續進
    行其原先所預定之一個多次犯罪計劃，本件被告竊取皮包之犯行，顯係於犯罪中
    途另有新犯意發生，難認有連續犯之關係，應為另行起意，此部分未據起訴，自
    不在本院審理之範圍，應由檢察官另行偵查。是故，綜上所述，以上移送併辦部
    分，或無從證明被告二人犯罪或雖被告辛○○另涉犯有竊盜罪，惟屬另行起意，
    均不在本院審理之範圍，自應退回由檢察官另行偵查。
據上論斷，應依刑事訴訟法第二百九十九條第一項前段，刑法第二十八條、第五十六
條、第三百二十條第一項、第三百二十五條第一項、第五十五條，罰金罰鍰提高標準
條例第一條前段，判決如主文。
中      華       民        國      九十二    年    七    月    十五     日
                                   台灣台中地方法院刑事第三庭
                                         法  官   吳  進  發
右正本證明與原本無異。
如不服本判決，應於判決送達後十日內向本院提出上訴狀，上訴於臺灣高等法院臺中
分院( 須附繕本 )。
                                          書記官
中      華       民        國      九十二    年    七    月    十六     日
附錄論罪法條：
刑法第三百二十條第一項
意圖為自己或第三人不法之所有，而竊取他人之動產者，為竊盜罪，處五年以下有期
徒刑、拘役或五百元以下罰金。
刑法第三百二十五條第一項
意圖為自己或第三人不法之所有，而搶奪他人之動產者，處六月以上五年以下有期徒
刑。


司法院資訊處製作；財團法人民間司法改革基金會備份。
